臺灣彰化地方法院民事判決　100年度建字第8號
原　　　告　彰化縣芳苑鄉公所
法定代理人　林清彬
訴訟代理人　張格明律師
被　　　告　美蓮即禎順興土木包工業
被　　　告　財發工程開發有限公司
法定代理人　洪新興
訴訟代理人　洪丁發
上列當事人間請求請求支付委任之所得事件，本院於民國100年6
月21日言詞辯論終結，判決如下：
    主  文
(一)被告等應連帶給付原告新台幣壹佰玖拾萬壹仟元，及自民國
  99年10月21日起至清償日止，按年息百分之五計算之利息。
(二)訴訟費用由被告等連帶負擔。
(三)本判決於原告以新臺幣陸拾肆萬仟陸佰陸拾柒元供擔保後
  得假執行。
    事實及理由
一、本件被告美蓮即禎順興土木包工業經合法通知，未於最後
    言詞辯論期日到場，核無民事訴訟法第386條所列各款情形
    ，爰依原告之聲請，由其一造辯論而為判決。
二、原告起訴主張略以：(一)原告於民國（下同）97年8月13日第
    二次公開招標辦理「萬興排水出海口疏濬清淤工程、新街排
    水疏濬清淤工程併辦土石標售」為一項工程，且併辦土石標
    售是包括萬興排水出海口疏濬清淤工程及新街排水疏濬清淤
    工程清淤土石；而被告二人係以共同投標方式參與上開工程
    之投標，被告二人簽立共同投標協議書言明：「禛順興土木
    包工業（以下簡稱第一成員）、財發工程開發有限公司（以
    下簡稱第二成員），同意共同投標芳苑鄉公所（以下簡稱機
    關）之萬興排水出海口疏濬清淤工程、新街排水疏濬清淤工
    程併辦土石標售，並協議如下：「一、共同投標廠商同意由
    第一成員為代表廠商，並以代表廠商之負責人為代表人，負
    責與機關意見之聯繫，任何由代表廠商具名代表共同投標廠
    商行為，均視為共同廠商全體行為。機關對於代表廠商之通
    知，與對共同投標廠商所有成員之通知具有同等效力。」，
    另協議書第四條約定：「各成員於得標後連帶負履行契約責
    任」，該共同協議書經鈞院公證處公證，足資確認二人確係
    共同參與原告工程之投標。(二)被告二人與原告簽立者為承攬
    及委任契約：被告共同參與投標上開工程，並於97年8月20
    日由原告開標及決標由被告二人施作，兩造便於97年9月1日
    由被告美蓮即禛順興土木包工業與原告簽立承攬及委任之
    混合契約，標案名稱：萬興排水出海口疏濬清淤工程、新街
    排水疏濬清淤工程併辦理土石標售。參照上開承攬工程及委
    任合約第三條約定：「工程標價金（支出）：新台幣172萬3
    千元整（含稅率及包商管理利潤等）。2、土石標售價金收
    入新台幣（下同）193萬1千元（含稅率及包商管理利潤等）
    。」，即「萬興排水出海口疏濬清淤工程、新街排水疏濬清
    淤工程」之工程費用－承攬報酬，為172萬3千元，而委任「
    辦理土石標售」之委任契約，出售土石收益金為193萬1千元
    ，另付款條件參照契約書第5條「本契約價金之給付條件」
    中特別約定：「一、本契約依下列規定辦理付款：(一)、付款
    辦法：(1)、本所收入部分：驗收合格起日15天內一次繳交土
    石標售金（依實際數量決算價金繳交）。(2)、本所支出部分
    ：工程驗收合格及上級補助款撥入本所且無待解決事項後一
    次請領工程款。(3)、土石標售價金需先繳納本所，方得請領
    工程款。(4)、土石標售金可由共同投標代表廠商或土石標售
    得標廠商繳納，工程價金由工程投標廠商請領。」，此有97
    年9月1日工程合約書可參，因此，本件疏濬之工程款項-承
    攬報酬，係附有停止條件而以先繳納土石出售之所得價金後
    ，該被告二人之承攬報酬之權利於條件成就後，始生效力。
    (三)
    本件原告會計由於錯誤撥款，於被告未將土石標售金繳回前
    ，已將承攬款項172萬3千元於工程驗收完成後即已給付給被
    告外，致未能從承攬工程款中扣抵系爭價金，又因被告於98
    年6月16日驗收完成後並未將出售土石之價金193萬1千元繳
    交給原告，原告於99年10月11日發函給被告等二人，催告其
    等於同年10月20日前繳付原告，是原告利息起算日即列為99
    年10月21日起算。(四)承上，本件被告承攬疏濬工程外，並與
    原告成立委任契約，負責出售土石並將價金繳付原告之委任
    契約，依民法第541條規定「受任人因處理委任事務，所收
    取之金錢、物品及孳息，應交付於委任人。」，原告自有權
    請求被告給付系爭款項。(五)依民法第272條規定「數人負同
    一債務，明示對於債權人各負全部給付之責任者，為連帶債
    務。無前項之明示時，連帶債務之成立，以法律有規定者為
    限。」及政府採購法第25 條第2項規定：「前項所稱共同投
    標，指二家以上廠商共同具名投標，並於得標後共同具名簽
    約，連帶負履行採購契約之責，以承攬工程或提供財物、勞
    務之行為」，另參考共同投標辦法第8條規定：「機關允許
    共同投標，應於招標文件中規定共同投標廠商之投標文件應
    由各成員共同具名，或由共同投標協議書指定之代表人簽署
    。投標文建之補充或更正及約契文件之簽訂、補充或更正，
    亦同。」，同辦法第11條規定：「有前條第一項第六款之情
    事者，共同投標廠商之其他成員得經機關同意，共同提出與
    該成員資格條件相當之廠商，共同承擔契約之一切權利義務
    」，是以被告二人已簽立上開投標協議書，被告係共同委任
    人，即有共同承擔本件契約義務之責任，即繳付出售土石價
    金予原告之義務，綜上，除假執行金額酌定之宣告外，求為
    判決如主文所示等語。
三、被告財發工程開發有限公司則以：對契約之真正不爭執，且
    確有將土石賣出得款之事，但因承包系爭工程並無賺錢，所
    以無法給付，請求駁回原告之訴等語。
四、經查：原告主張被告於承攬萬興排水出海口疏濬清淤工程完
    成且已領取承攬價金193萬1千元，但遲未將新街排水疏濬清
    淤工程土石標售價款193萬1千元依約給付原告之事實，業據
    其提出彰化縣芳苑鄉公所97年8月13日芳鄉行字第097001001
    9號函、共同投標協議書影本、本院公證處97年度彰院認字
    第001001683號認證書影本、工程合約書影本，工程結算驗
    收證明書、彰化縣芳苑鄉公所99年10月11日芳鄉建字第0990
    015196號函影本為證，且該事實為到庭之被告]發工程開發
    有限公司自認外，另未到庭之美蓮即禎順興土木包工業則
    經合法通知，未於最後言詞辯論期日到場，亦未提出準備書
    狀爭執者，依民事訴訟法第280條第3項準用第1項之規定即
    有視同自認之法律效果，原告之主張即堪信為真實，本件依
    原告主張之事實，應適用承攬及委任之混合或聯立契約，關
    於被告出賣土石價金應交付原告之義務為民法第541條第1項
    規定「受任人因處理委任事務，所收取之金錢、物品及孳息
   ，應交付於委任人。」，且民法第540條規定受任人於受任關
    係終止時，所負報告委任事務進行顛末之義務，包括計算在
    內。倘受任人未為報告，委任人無須先行請求其計算，而得
    以自己之計算逕行請求給付，受任人如有爭執，則由法院調
    查認定之（見最高法院93年度台上字第2121號判決），是本
    件被告等簽立共同投標協議書，依政府採購法第25條第2項
    規定：「前項所稱共同投標，指二家以上廠商共同具名投標
    ，並於得標後共同具名簽約，連帶負履行採購契約之責，以
    承攬工程或提供財物、勞務之行為」，即應負連帶責任，是
    以，原告請求被告連帶給付193萬1千元及自催告給付信函命
    被告等於99年10月20日繳付金額之翌日起按年息百分之五計
    算之遲延利息，即為有理由，應予准許。
五、假執行之宣告：原告陳明願供擔保聲請宣告假執行，核無不
    合，爰酌定相當擔保金額宣告之。
六、結論：原告之訴為有理由，並依民事訴訟法第385條第1項前
    段、第78條、第85條第2項、第390條第2項，判決如主文。
中    華    民    國  100    年    7    月    5    日
                  民事第二庭    法  官  李言孫
以上正本係照原本作成。
如對判決上訴，應於判決送達後20日內向本院提出上訴狀。如委
任律師提起上訴者，應一併繳納上訴審裁判費。
中    華    民    國   100    年    7     月    5    日
                                書記官  林曉汾